臺灣高等法院刑事判決　　　　　　　　　　　　　九十三年度上訴字第一五九六號
　　上　訴　人　臺灣桃園地方法院檢察署檢察官
　　被　　　告　甲○○
　　選任辯護人　陳守文律師
右上訴人因被告毒品危害防制條例等案件，不服臺灣桃園地方法院九十二年度重訴字
第五九號，中華民國九十三年三月二十五日第一審判決（起訴案號：臺灣桃園地方法
院檢察署九十二年度偵字第一一九００、一二一０六號），提起上訴，本院判決如左
：
    主      文
上訴駁回。
    理      由
一、公訴意旨略以：被告甲○○明知古柯鹼係經公告之第一級毒品，非經許可不得非
    法運輸，竟與DAVIDSON RODNEY JOHN（另由檢察官通緝中）共同意圖自境外空運
    古柯鹼至中華民國境內，於民國九十二年六月三日前之不詳時間，先由DAVIDSON
    RODNEY  JOHN負責在不詳處所，將第一級毒品古柯鹼共計淨重三百五十六點六二
    公克分裝為五包，藏置於玩具熊布偶內後，再於同年六月三日委由美商聯邦快遞
    股份有限公司（以下簡稱聯邦快遞公司）自美國經由中正國際機場貨運站快遞來
    台後，由甲○○在其臺北縣汐止市○○街一一０巷九十七弄十二號二十三樓收受
    內藏有古柯鹼之玩具布偶，以此方式自美國運輸毒品入境。嗣甲○○於同年月九
    日下午二時五十分許，簽收聯邦快遞代為申報內含上開玩具布偶之貨物（提單號
    碼：000000000000）時，為財政部臺北關稅局會同內政部警政署航
    空警察局刑警隊員警查獲。因認被告甲○○涉犯懲治走私條例第二條第一項私運
    管制物品進口逾公告數額罪及毒品危害防制條例第四條第一項運輸第一級毒品罪
    嫌。
二、訊據被告甲○○雖坦認於右揭時、地，簽收聯邦快遞公司代理報關進口、內裝玩
    具布偶中夾藏古柯鹼五包、提單號碼為000000000000之貨物之事實
    ，惟堅決否認有何運輸第一級毒品古柯鹼進口之犯行，辯稱：伊係受男友DAVIDS
    ON RODNEY JOHN之委託，代為收受本件貨物，並不知該貨物內藏有第一級毒品古
    柯鹼等語。
三、公訴人認被告甲○○涉右揭犯罪行為，無非係以(一)被告就上開包裹來源，先稱為
    係名為DENNIS YOUNG之友人所寄送之生日禮物；繼稱DAVIDSON RODNEY JOHN曾於
    五月底致電稱友人會自國外寄送生日禮物來台，並告以提單號碼；次稱DAVIDSON
    RODNEY  JOHN於二人在國外相見時即已稱有包裹寄送來台，請其代收；再改稱該
    包裹應為DENNIS YOUNG所寄，因其生日時不在台灣，是以該名男子事後補寄；末
    稱包裹確為DENNIS YOUNG所寄，但DAVIDSON RODNEY JOHN於出國前即已告知此事
    ，並請其代為收受包裹，回台後DAVIDSON RODNEY JOHN甫告知提單號碼，則被告
    就該包裹就為何人所寄送、寄送對象、寄送目的及何時知悉提單號碼等節所言屢
    有歧異，已足啟人疑竇；且被告於今年生日即四月十一日當日，並無出境紀錄，
    此有入出境查詢結果乙紙存卷可證，顯見被告前揭所辯生日禮物云云洵無足信。
    (二)再參以卷存快遞貨物簡易申報通關自動化驗貨處理列印資料，其內明載上開內
    含古柯鹼之玩具布偶，係於同年六月五日甫報關進口，則被告竟可於二日內確切
    得知上開貨物之提單號碼及應送達日期，並進而依此查詢貨物運送流程，此有聯
    邦快遞客服通話譯文乙件附卷可稽，更足徵被告對該包裹之寄送流程實已充分知
    悉並掌控，非如被告所陳其僅係單純被動接收包裹之角色而已；復量及本件運送
    之毒品為第一級毒品古柯鹼，淨重三百五十六點六二公克，純度高達百分之五十
    三，純質淨重為一百八十九點零一公克等情，有法務部調查局調科壹字第０八０
    ００六五六四號鑑定通知書乙紙存卷可佐；佐以本件聯邦快遞運送單上載收件人
    處雖有被告之住處及電話，惟收件人之姓名卻故意載為「DANEY WILLIAMS」；寄
    件人則單純以「WILL」名之，均與本件被告及其所稱包裹可能寄件者不同，顯見
    寄件人實欲隱匿寄件、收件雙方之姓名，惟如未聯繫妥當，此舉同有可能導致貨
    品無從寄達，而衡諸常情，以本件所查扣毒品市場價值而言，豈有運輸者甘冒遭
    他人冒領盜賣之風險，未先行確認約定由何人收受，即將上開毒品任意寄送之理
    ，堪信被告與上開寄送毒品之人必有相當聯繫信任關係存在。此外，並有聯邦快
    遞運送單、快遞貨物簡易申報通關自動化驗貨處理列印資料及Ｘ光檢查儀注撿貨
    物報告表等影本各乙件及相片十一張及第一級毒品古柯鹼淨重三百五十六點六二
    公克等物扣案足憑，再扣案之毒品經送法務部調查局鑑定結果係第一級毒品古柯
    鹼無訛，此有該局鑑定通知書附卷可稽為依據。惟按犯罪事實之認定，應憑證據
    ，如無相當之證據，或證據不足以證明，自不能以推測或擬制之方法，以為裁判
    之基礎。經查：
    (一)本件由被告領取扣案玩具布偶內裝之白粉五小包，經送法務部調查局鑑定結果
      ，均含第一級第２項毒品古柯鹼，合計淨重三百五十六點六二公克，有法務部
      調查局九十二年六月二十七日鑑定通知書影本一件可按，固能證明被告出面所
      領取之貨物內確有第一級毒品古柯鹼，然該物品既係藏於玩具布偶並置於紙箱
      內以運送方式由被告受領，外觀上並無從知悉其內裝置物品之情形，被告是否
      知悉該貨物內藏有上述毒品，應依積極證據佐證，尚難憑此受領事實遽行推測
      被告自始即屬知情。
    (二)右揭物品，查係由聯邦快遞公司自美國空運來臺，以臺北縣汐止市○○街一一
      ０巷九七弄十二號二十三樓為收貨地址，有聯邦快遞公司運送單影本一紙在卷
      可稽，而上開收貨地址乃被告陪同其加拿大籍男子DAVIDSON RODNEY JOHN向和
      信地用事業股份有限公司（以下簡稱和信公司）承租，租期自九十一年三月十
      六日至九十二年三月十五日止，然和信公司迄九十二年五月二十八日始通知DA
      VIDSON RODNEY JOHN不再續租，並應依約於三個月內將該屋騰空返還一節，業
      據證人即和信公司承辦人員許秉瑞於原審到庭證述明確，復有租賃契約書及解
      約通知影本各一份附卷足憑，是本件寄送毒品之收貨地址，於案發時確係加拿
      大籍男子DAVIDSON RODNEY JOHN所租用無訛。再依證人許秉瑞於原審所述，被
      告與DAVIDSON RODNEY JOHN二人經常至社區管理中心繳交管理費或租金，且渠
      二人之互動過程中，有眉來眼去、摟摟抱抱之動作等情，佐以DAVIDSON RODNE
      Y JOHN於九十年十二月十一日至九十一年十二月十日止，向和信公司承租之同
      巷弄一之四號九樓，被告即在租賃契約書之同戶共同居住資料欄內具名一情，
      亦有該租賃契約影本一份卷可參，足徵被告於原審羈押訊問時所稱：本件收貨
      地址是伊與男友DAVIDSON RODNEY JOHN同居之地址乙節，應非虛構。而DAVIDS
      ON RODNEY JOHN於九十二年四月二十二日出境，既有旅客入出境紀錄查詢一紙
      在卷可按，故被告所辯：DAVIDSON RODNEY JOHN委託伊在上開租屋處代為收受
      本件貨物等語，衡諸被告與DAVIDSON RODNEY JOHN間之情誼及在該處同居之事
      實，自難認有何悖於事理之處。
　　(三)被告於九十二年六月九日及同年七月十五日警詢、內勤檢察官、原審羈押訊問
  　　時，均指稱：伊所要詢問之貨物（即本件貨物），係男性友人DENNIS YOUNG所
    　寄送予伊之生日禮物云云，然於檢察官九十二年八月五日偵查時則改稱：該包
      裹是伊男友約於九十二年六月初在國外提及有包裹會寄來臺灣，請伊幫他簽收
      ，其實伊知道真正寄件人係DENNIS之男子，原本他要寄生日禮物給伊，但當時
      伊不在臺灣，所以事後才補寄，但伊男友也有說要寄包裹給伊云云，於檢察官
      九十二年九月九日偵查時又稱：該包裹是DENNIS YOUNG之男子所寄，該包裹我
      提及禮物，所以在偵訊時伊將二件混在一起，事實上是DENNIS寄東西與伊男友
      ，請伊代收，九十二年四、五月間，伊與男友在泰國碰面提及該包裹，回臺後
      告知伊提單號碼云云，雖就該貨物究為何人所寄送、寄送對象、寄送目的及何
      時知悉提單號碼等節所言不一，再參以被告於九十二年生日即四月十一日當日
      並無出境紀錄，亦有入出境查詢結果一紙可按，然此除可推論被告所謂該貨物
      係DENNIS事後補寄之其生日禮物云云，無可採信外，於客觀上仍難排除被告係
      代其男友DAVIDSON RODNEY JOHN簽收本件貨物，嗣為達迴護其男友之目的，始
      未據實陳述之可能，況被告供述具有瑕疵，僅足以證明其所為供述不足採信，
      與其是否知悉貨物內藏有古柯鹼之待證事項之間，並無直接必然之關連，尚難
      僅因其供述不實，遽引為認定被告犯罪之證據。
　　(四)況運送毒品入境於我國係屬重典，此為人所共知，倘被告知悉上開貨物內藏古
  　　柯鹼，衡情自當隱匿其身分及所在處所，以免遭警查獲，然被告於本件貨物於
    　九十二年六月五日報關進口後，即先後於同年月七日及九日以電話向聯邦快遞
      公司客服中心人員查詢上開貨物流向，二次通話中均陳報其實際所在之汐止市
      ○○街一一０巷九七弄十二號二十三樓地址，同年月七日下午並親赴聯邦快遞
      公司內湖站向該站員工蔡燕華領取上開貨物，嗣因蔡燕華未能當場交付貨物，
      在內湖站滯留約三十分鐘等情，業據證人蔡燕華於原審到庭證述綦詳，復有卷
      附聯邦快遞公司九十二年七月七日聯內字第九二０七０七號函文一件及電話錄
      音譯文二份可稽，再據證人即內政部警政署航空警察局員警賴嘉宏於原審證稱
      ，其於九十二年六月九日喬裝聯邦快遞公司人員將本件貨物送至DAVIDSON ROD
      NEY JOHN前述租屋處時，亦由被告出面在簽收單上簽署本人姓名，此有簽收單
      影本一件在卷可憑，足見被告查詢及簽收上開貨物之過程中，全無隱匿其身分
      之情事。且被告於九十二年六月七日至內湖站取貨時，證人蔡燕華先查詢電腦
      顯示該貨物現在內湖站內，因遍尋不著，被告又堅持其上網查詢結果，該貨物
      確在內湖站，證人蔡燕華經資深經理指示後，告以貨物尚在海關清關中（即向
      海關申報檢查中），被告始行離去，業據證人蔡燕華於原審證述明確，設若被
      告就本件運輸古柯鹼入境之犯行，與DAVIDSON RODNEY JOHN間確有犯意聯絡，
      被告於自聯邦快遞公司外部網站查詢該貨物之流程；及該公司客服人員於九十
      二年六月七日電話中確認被告可逕至內湖站提領該貨物情況，於抵達內湖站提
      貨物時，遇蔡燕華覆以貨物尚在海關清關時，當可查知該貨物之遞送時間及過
      程有異，並預見遭查獲之風險大增，衡情又豈敢於同年月九日再出面簽收本件
      貨物之理，益徵被告所辯：不知本件貨物內藏古柯鹼等語，尚非全然無據。
    (五)本件貨物收件人為「DANEY WILLIAMS」、寄件人為「WILL」，雖與被告及其所
      稱該貨物之可能寄件者不符，然聯邦快遞公司運送之貨物，僅需核對提單號碼
      及出示實際提貨人之
      ，查被告既已獲悉本件貨物之提單號碼，該運送單上又詳載被告之行動電話，
      以備送貨人員隨時聯繫，該貨物顯無不能送達被告之情形，是公訴人認DAVIDS
      ON RODNEY JOHN為免貨物無從寄達，勢必令被告知悉內藏毒品以便接應云云，
      顯屬推測。況隱匿貨物寄、收件人之真實姓名而為遞送，於社會一般經驗，其
      目的非僅運輸毒品一途，縱被告知悉該貨物名義上之寄、收件人與其無涉，仍
      予簽收，亦難以此遽認其主觀上確有運輸毒品之認識。末查，被告固不否認與
      其男友DAVIDSON RODNEY JOHN間之情誼深厚，惟此一感情基礎並未能保證該加
      拿大籍男子即無利用不知情之被告為其運輸毒品之犯意，故公訴人認其男友與
      被告間毫無怨懟，且自美國運送高價毒品入境，該男子當不可能使接應之被告
      完全不知，而陷被告於罪云云，均屬臆測之詞，要難採為被告有罪之認定。
    綜右理由，被告受其男友之委託代為收受上開貨物，然並無直接證據足證被告知
    悉該貨物內夾藏有古柯鹼，是本案依公訴人所提出之證據，尚不足以證明被告確
    與DAVIDSON RODNEY JOHN就右揭以私運方式運輸第一級毒品行為具有犯意聯絡及
    行為分擔，或有幫助DAVIDSON RODNEY JOHN遂行其犯罪之行為，應認被告犯罪尚
    屬不能證明。
四、原審法院經審理結果，為被告無罪之諭知，經核並無不合。公訴人雖以被告前後
    供述不一，且被告或因未預料將被查獲，故以真實姓名領取，被告明知包裹之寄
    件人非其男友或友人，及收件人非被告本人而仍予收受，指摘原審判決不當而提
    起上訴。惟查，依諸右揭理由，本件並無積極證據足以證明被告對於右揭包裹內
    置有毒品乙節具有認識，而包裹上書寫姓名是否其男友或友人，本賴被告領取後
    始得知悉，自不得憑此認定被告對包裹內置有毒品自始即屬知情，公訴人執上開
    理由指摘原審判決不當而提起上訴，自非有據，應予駁回。
據上論斷，應依刑事訴訟法第三百六十八條判決如主文。
本案經檢察官張啟彬到庭執行職務
中    華    民    國      九十三      年      七      月     二十七     日
                            臺灣高等法院刑事第十九庭
                                審判長法  官  許  國  宏
                                      法  官  洪  光  燦
                                      法  官  林  勤  純
右正本證明與原本無異。
檢察官如不服本判決應於收受送達後十日內向本院提出上訴書，未附理由時應於提起
上訴後十日內向本院補提上訴理由書（均應按被告人數提出繕本）。
被告不得上訴。
                                      書記官  葉  瑩  庭
中    華    民    國      九十三      年      七      月     二十七     日
